臺灣高等法院民事裁定　　　　　　　　　 96年度抗字第759號
抗　告　人　　乙○○
　　　　　　　甲○○
上列抗告人因與相對人聯強國際股份有限公司間返還不當得利事
件，對於中華民國96年4月27日臺灣臺北地方法院96年度智字第9
號裁定提起抗告，本院裁定如下：
    主      文
原裁定廢棄。
    理      由
一、本件抗告人於原法院起訴意旨略以：相對人自民國（下同）
    90年1月29日起並未獲得抗告人授權，逕將抗告人所有之「
    解碼器結構」新型第169840號專利權，大量使用到相對人委
    託他人於中國大陸製造之電腦滑鼠產品（名稱：M857有線光
    學滑鼠，型號：M857/USB；名稱：LEMEL頂級光學遊戲滑鼠
    ，型號：M873/USB），再大量進口到台灣，經由相對人廣大
    經銷系統銷售販賣以獲取不當利益。查相對人係國內最大電
    腦週邊銷售聯盟經銷商且於燦坤公司全國200家賣場同時均
    有銷售，估計侵權滑鼠之數量約80,000隻，平均每個滑鼠產
    品售價為新台幣（下同）300元，總計損失金額高達2,400萬
    元，爰依專利法第108條準用第84條第1項第1款或民法第197
    條請求相對人賠償其損害云云。
二、原法院則以抗告人所主張相對人經銷之M857有線光學滑鼠及
    LEMEL頂級光學遊戲滑鼠M873侵害其新型第169840號專利權
    一事，已於本院95年度智上字第31號返還不當得利事件中成
    立和解，不論該部分是否為本院95年度智上字第31號返還不
    當得利事件之訴訟標的範圍，抗告人既已就上揭產品明示撤
    回損害賠償之請求，即係就該產品之損害賠償請求權不為請
    求，則該部分之和解亦具有與確定判決同一之效力。乃抗告
    人復於本案就上開產品再為損害賠償之請求，其訴訟標的即
    為既判力所及，揆諸民事訴訟法第249條第1項第7款、第380
    條第1項、第380條之1及第400條第1項規定，其訴即為不合
    法，應予駁回等語。
三、抗告意旨略以：兩造於本院95年度智上字第31號返還不當得
    利事件所成立之和解，就「撤回M857有線光學滑鼠、LEMEL
    頂級光學遊戲滑鼠M873之請求損害賠償」部分究屬民事訴訟
    法第249條第1項第7款或是同法第263條第1項之情形？蓋該
    部分之損害賠償請求，係抗告人於本院審理期間，方為追加
    ，嗣經法院闡明撤回該部分之請求可再另行起訴，始與相對
    人達成和解，因而原裁定顯有尚待商榷之處，乃求予廢棄云
    云。
四、按於第二審程序中為訴之變更或追加，非經他造同意，不得
    為之。但第255條第1項第2款至第6款情形，不在此限，民事
    訴訟法第446條第1項定有明文。又於第二審程序中為訴之追
    加合法者，係提起新訴，原來之上訴程序即兼具起訴程序，
    而關於追加之新訴，則適用起訴程序之規定。
五、經查，抗告人於本院95年度智上字第31號返還不當得利事件
    審理中，追加相對人經銷之M857有線光學滑鼠、3D迷你光學
    滑鼠N5、LEMEL頂級光學遊戲滑鼠M873，侵害其所有「解碼
    器結構」新型第169840號專利權，並請求損害賠償。嗣兩造
    於95年12月20日達成和解，並於和解筆錄第三點載明「上訴
    人（即抗告人）撤回M857有線光學滑鼠、3D迷你光學滑鼠N5
    、LEMEL頂級光學遊戲滑鼠M873之請求損害賠償」（見該案
    卷第258頁背面），揆之前揭說明，則關於訴之追加部分，
    應適用起訴程序之規定，上開和解筆錄既謂「撤回」，即應
    依民事訴訟法第263條視之，認抗告人就該部分之訴，視同
    未起訴，且該部分之訴又未曾有終局判決之情形，是抗告人
    復就相對人經銷之電腦滑鼠產品（名稱：M857有線光學滑鼠
    ，型號：M857/USB；名稱：LEMEL頂級光學遊戲滑鼠，型號
    ：M873/USB），向原法院提起損害賠償之訴，並非法所不許
    。原法院以其訴訟標的已為既判力所及，認抗告人所提之訴
    ，即非合法，予以裁定駁回，尚嫌速斷。抗告意旨指摘原裁
    定不當，求予廢棄，為有理由，爰將原裁定廢棄，而由原法
    院另為適法之處理。
六、據上論結，本件抗告為有理由，爰裁定如主文。
中　　華　　民　　國　　96　　年　　6 　　月　　28　　日
                  民事第十五庭
                      審判長法　官  林恩山
　　　　　　　　　　　　　　法　官  黃國永
　　　　　　　　　　　　　　法　官  郭松濤
正本係照原本作成。
不得再抗告。
中　　華　　民　　國　　96　　年　　6 　　月　　29　　日
                             書記官  方素珍
